【裁判字號】    98,易更(一),2
【裁判日期】    980814
【裁判案由】    詐欺
【裁判全文】
臺灣基隆地方法院刑事判決           98年度易更(一)字第2號
公  訴  人  臺灣基隆地方法院檢察署檢察官
被      告  乙○○
輔  佐  人  丁○○
上列被告因詐欺案件，經檢察官聲請簡易判決處刑（97年度偵字
第2407號、第2408號、第2565號、第2793號、第2794號、第2796
號）及移送併辦（98年度偵字第1640號），本院認不宜以簡易判
決處刑，改依通常程序審理，於民國98年3 月24日判決公訴不受
理，公訴人不服提起上訴，經臺灣高等法院以98年度上易字第13
23號撤銷原判決發回本院更為審理，本院於準備程序進行中，因
被告就被訴事實為有罪之陳述，經告知簡式審判程序意旨，並聽
取公訴人及被告之意見後，本院合議庭裁定由受命法官獨任依簡
式審判程序審理，判決如下：
    主  文
乙○○幫助意圖為自己不法之所有，以詐術使人將本人之物交付
，處拘役肆拾日，如易科罰金，以新臺幣壹仟元折算壹日。
    犯罪事實
一、乙○○於民國97年5 月29日，見自由時報分類廣告刊有徵聘
    送貨員之訊息，經撥打電話與真實姓名年籍不詳自稱「陳經
    理」之成年男子後，「陳經理」即表示客戶係將貨款匯至送
    貨員帳戶內，故要求乙○○提供金融帳戶存摺、提款卡及密
    碼等物，供其查核信用狀況及便於提領客戶所匯款項，乙○○明知此舉與常情有違，且將自己帳戶供不熟識之他人使用
    ，依一般社會生活經驗，可得預見幫助不法犯罪集團掩飾或
    隱匿犯罪所得之財物，致使被害人及警方追查無門，仍不違
    背其本意，基於幫助詐欺取財之不確定故意，於翌日（即30
    日）下午4 時許，在基隆市基隆火車站前將其所有之第一商
    業銀行基隆分行00000000000 號帳戶（下稱：第一銀行基隆
    分行帳戶）之存摺、提款卡連同密碼，交付給「陳經理」所
    派遣之姓名年籍不詳之成年男子，使該「陳經理」組成之詐
    騙集團成員，得基於意圖為自己不法所有之詐欺取財犯意，
    先後為下列犯行：(一)97年5月31日晚間7時38分許，撥打電話
    予甲○○，佯稱為博客來網路書店人員，以甲○○所購書籍
    付款方式誤操作分期付款為由，要求甲○○至自動櫃員機依
    其指示操作更正，使甲○○陷於錯誤，於同日晚間9 時15分
    至台中縣霧峰鄉郵局匯款新臺幣（下同）2,985 元至林進忠
    所提供林育婷所有臺灣郵政股份有限公司愛三路郵局所開設
    第00000000000000號帳戶內（林進忠所涉詐欺部分，業經本
    院以97年度基簡字第985 號判決確定），又以甲○○操作自
    動櫃員機錯誤為由，要求甲○○提供同學帳戶供其將錢沖回
    ，甲○○遂使友人鄭卉於同日晚間11時23分，在臺中市○○○路第一銀行存款9,000 元至乙○○前開第一商業銀行基
    隆分行帳戶內。(二)97年5月31日晚間8時許，撥打電話予向丙○○，佯稱為郵局人員，以丙○○日前循統一型錄購買之防
    塵套交易有問題為由，要求丙○○至自動提款機更正，致丙○○陷於錯誤，持提款卡至自動櫃員機依對方指示操作，將
    其中一筆74,000元之款項匯入乙○○前開帳戶內，嗣甲○○
    、丙○○分別察覺有異，報警處理知悉上情。
二、案經基隆市警察局第一分局報告臺灣基隆地方法院檢察署檢
    察官偵查後聲請簡易判決處刑，及由基隆市警察局第一分局
    報告臺灣基隆地方法院檢察署檢察官移送併案審理。
    理  由
一、本件被告所犯者非為死刑、無期徒刑、最輕本刑為3 年以上
    有期徒刑之罪或高等法院管轄第一審案件，其於準備程序進
    行中，先就被訴事實為有罪之陳述，經告知其簡式審判程序
    之旨，並聽取公訴人及被告之意見後，本院依刑事訴訟法第
    273 條之1 第1 項之規定，裁定由受命法官獨任進行簡式審
    判程序，且依同法第273 條之2 規定，簡式審判程序之證據
    調查，不受第159 條第1 項、第161 條之2 、第161 條之3
    、第163 條之1 及第164 條至第170 條規定之限制，合先敘
    明。
二、上開犯罪事實，業據被告乙○○於本院準備程序及審理中坦
    承不諱，並經證人甲○○、丙○○於警詢指證明確；又前開
    第一商業銀行基隆分行00000000000 號帳戶係被告所申設，
    被害人甲○○、丙○○於遭不詳年籍姓名之詐欺集團成員詐
    騙後，分別由甲○○之友人鄭卉匯入9,000 元、丙○○則
    匯入74,000元至被告前開第一銀行基隆分行基隆分行帳戶內
    等情，亦有第一銀行自動櫃員機交易明細表2 紙（見97年度
    偵字第2793號卷第18頁、97年度偵字第3447號卷第28頁）、
    被告第一商業銀行存摺存款客戶資料查詢單、顧客帳戶資料
    查詢單、身分證影本及歷史交易明細表（97年度偵字第2793
    號卷第8 頁至第12頁）在卷可查，本件犯罪事證明確，被告
    犯行，洵堪認定。
三、按金融存款帳戶，係作為存戶個人財產保管之用，與存戶之
    存摺、提款卡及密碼相結合，其專屬性、私密性甚高，除非
    本人或與本人具密切之關係者，難認有何理由可自由流通使
    用該存摺、提款卡及密碼，而一般人亦均應有妥為保管存摺
    、提款卡及密碼，以防止被他人冒用之認識，縱有特殊情況
    偶有將存摺、提款卡及密碼交付他人之需，亦必深入瞭解其
    用途後再行提供使用，此為吾人日常生活經驗與事理；且觀
    諸現今社會上，詐騙者蒐購人頭帳戶，持以作為詐欺取財犯
    罪所得掩飾之用，常有所聞，出借帳戶予非親非故之人，受
    讓人可能係為從事詐欺犯罪，已屬人盡皆知之事，被告於本
    院準備程序中自承：當時伊在找工作，對方表示因客戶要將
    貨款存到伊的戶頭，公司人員再從伊帳戶內提領，而為了要
    徵信伊之信用狀況，要伊先把第一銀行帳戶的存摺、提款卡
    及密碼給他，伊當時也覺得怪怪的，但因為急著找工作，所
    以才將第一銀行帳戶的資料交給對方等語（見本院98年7 月
    31日準備程序筆錄第3 頁），然衡以常情，一般公司徵信求
    職人之金融信用情況，大可請應徵者提出證明，或向財團法
    人金融聯合徵信中心為查詢，不會要求提出個人銀行帳戶之
    存摺、提款卡、密碼，且在金融機構申請開設帳戶，並無任
    何特殊限制，法人及自然人均得申請開設帳戶，且為避免職
    員將客戶匯入之匯款占為己有，衡情，公司或公司負責人亦
    會自行申辦帳戶以供客戶匯款使用，復被告亦自承其不知對
    方之姓名、年籍及公司地址，其於提供上開第一銀行基隆分
    行帳戶之資料時，心中已然產生懷疑，足認被告應可預見該
    不詳姓名之男子取走其帳戶提領工具，恐將利用其金融機構
    帳戶，作為詐欺犯罪使用，竟仍將上開帳戶之存摺、提款卡
    及密碼等提領工具交付予該不熟識之人，供上開人等作為上
    開詐欺取財犯罪使用，顯不違反其本意，其幫助他人犯詐欺
    取財罪之不確定故意至明，則被告幫助犯詐欺取財之犯行堪
    以認定。
四、核被告所為，係犯刑法第339 條第1 項之詐欺取財罪。被告
    對詐欺正犯提供帳戶資以助力，但並未參與詐欺犯罪行為之
    實行，應屬幫助他人實行犯罪行為，為幫助犯，乃依刑法第
    30條第2 項之規定減輕其刑。再被告將上開帳戶之存摺、提
    款卡及密碼交付予詐欺集團成員，使甲○○（因甲○○緣故
    ，使其友人鄭卉將9,000 元匯入）及丙○○遭受詐騙，將
    前開金錢分別匯入被告所有之上開帳戶內，因被告係以單一
    出售帳戶之幫助行為，幫助他人對複數被害人為數個詐欺取
    財之犯罪行為，故就被告所為提供上開帳戶之行為，係一行
    為觸犯數個相同罪名，為想像競合犯，應依刑法第55條規定
    從一情節較重者處斷；另臺灣基隆地方法院檢察署檢察官以
    98年7 月13日基檢達信98偵字第1640號函移請併辦之犯罪事
    實，與起訴書所載之犯罪事實，具有想像競合之裁判上一罪
    關係，本院自應依法審理，附此敘明。爰審酌被告係因急於
    求職而未深慮，提供銀行帳戶供他人掩飾犯罪所得使用，增
    加被害人尋求救濟之困難，造成社會人心不安，亦助長詐騙
    犯罪者之氣焰，使詐欺犯罪者得以順利取得詐欺所得之財物
    ，暨衡及被害人所受財物之損害及其犯後坦承犯行，且其犯
    罪手段平和及其智識程度等一切情狀，量處如主文所示之刑
    ，並諭知易科罰金之折算標準。
五、至被告將前開第一銀行基隆分行帳戶之存摺、提款卡及密碼
    等物品，已交予「陳經理」所派遣之真實姓名年籍不詳成年
    男子，未經扣案，兼參上開帳戶已通報為警示帳戶，已無沒
    收之必要，爰不為沒收之諭知，附此敘明。
據上論斷，應依刑事訴訟法第273 條之1 第1 項、第299 條第1
項前段，刑法第339 條第1 項、第30條第2 項、第55條、第41條
第1 項前段，刑法施行法第1 條之1 ，判決如主文。
本案經檢察官戊○○到庭執行職務。
中    華    民    國    98    年    8     月    14    日
                  刑事第四庭法  官  周霙蘭
以上正本證明與原本無異。
如不服本判決應於收受送達後10日內向本院提出上訴書狀，並應
敘述具體理由；其未敘述上訴理由者，應於上訴期間屆滿後20日
內向本院補提理由書 (均須按他造當事人之人數附繕本)「切勿
逕送上級法院」。
中    華    民    國    98    年    8     月    14    日
                            書記官  莊智凱
附錄論罪法條
刑法第339條第1項
意圖為自己或第三人不法之所有，以詐術使人將本人或第三人之
物交付者，處5年以下有期徒刑、拘役或科或併科1千元以下罰金
。


司法院資訊處製作；財團法人民間司法改革基金會備份。
